最　高　行　政　法　院　裁　定
　　　　　　　　　　　　　94年度裁字第00907號
聲　請　人　甲○○
上列聲請人與相對人臺北市大同區公所間因社會救助事件，對於
中華民國92年11月7日本院92年度裁字第1581號裁定，聲請再審
。 本院裁定如下：
    主  文
再審之聲請駁回。
再審訴訟費用由聲請人負擔。
    理  由
一、按當事人對於本院所為裁定聲請再審，必須原裁定具有行政
    訴訟法第273條第1項、第2項所列情形之一者，始得為之。
    而該條第1項第1款所謂適用法規顯有錯誤者，係指原判決所
    適用之法規與該案應適用之現行法規相違背，或與解釋判例
    有所牴觸者而言，至於法律上見解之歧異，再審原告對之縱
    有爭執，要難謂為適用法規錯誤，而據為再審之理由。又裁
    定已確定，而有同法第273條之情形者，得準用前開規定，
    聲請再審，同法第283條亦有規定。
二、本件聲請再審意旨略謂：按行政訴訟法第245條第1項之規定
    ，上訴狀內有否表明上訴理由係由原高等行政法院審查，若
    是未表明上訴理由，又未於法定期間內提出理由者，亦係由
    原高等行政法院裁定駁回之，無須送交卷宗於最高行政法院
    。如今，原高等行政法院既已送交卷宗於最高行政法院，即
    表示其已確認上訴狀內有表明上訴理由，即使未表明上訴理
    由者，最高行政法院亦僅能退回卷宗於原高等行政法院重新
    處理，原裁定逕以裁定駁回聲請人之上訴，顯係適用法規錯
    誤。又所謂表明上訴理由須表明原判決所違背之法令及其具
    體內容，此應針對法律專業人士而言，一般民眾僅需指出具
    體事實即已足，至於原判決所違背之法令為何，係承辦法官
    應就當事人所陳述之具體事實，參照各法令之具體內容加以
    適用者，原裁定所稱表明上訴理由，指表明原判決所違背之
    法令及其具體內容，顯係適用法規顯有錯誤。次按行政訴訟
    法第189條規定，取捨證據、認定事實均應遵守相關法律規
    定，有不符相關法律規定之情形即是違背法令。惟原裁定認
    為取捨證據及認定事實之職權行使不能作為上訴理由，此即
    屬適用法規顯有錯誤。另依行政訴訟法第133條前段及同法
    第188條第4項規定，可知言詞辯論並非不可或缺的程序，更
    何況，聲請人雖未出席言詞辯論庭，但曾致函原審表示「本
    案相關事實起訴已說明甚詳，實無出庭之必要」，並表示「
    倘若尚有具體事實需要調查，願以書面說明」。且原審既未
    表示有何事實尚待調查，亦未依行政訴訟法第141條第1項之
    規定以調查證據之結果告知聲請人為辯論，足證無到場之必
    要。再者，聲請人係爭執未受領應得之低收入戶生活補助而
    非爭執所受領之該生活補助不足，亦即該核列第3類低收入
    戶後仍僅領受原本已領受多時之中低收入戶老人生活津貼新
    臺幣（下同）6千元，而未另領受第3類低收入戶生活補助致
    生活陷於困難，申請急難救助。且聲請人民國（下同）89年
    9月14日再度聲請急難救助遭拒係純因首次申請尚未滿2個月
    ，且預算亦已用完，非原裁定所謂尚有未檢附有關之急難證
    明文件。另查臺北急難救助金申請須知僅有4點，亦非如原
    裁定所舉5點之規定。此外，本案係因低收入戶歸類錯誤，
    導致生活陷於困難才需申請急難救助者，原裁定卻謂低收入
    戶歸類問題與急難救助申請係屬兩事，有違事實。況聲請人
    以臺北市政府社會局公函所載「依89年度財稅資料審核自91
    年2月起核列為第0類低收入戶」證明該局係以2年前的財稅
    資料審核決定低收入戶類別之不當，原裁定卻謂聲請人指摘
    該局自91年2月起核列為第0類低收入戶等情為不當。另按低
    收入戶生活補助金係公認維持最低生活所必須者，再此之前
    一段時間，因歸類錯誤導致生活艱辛的程度不難想像，聲請
    人自首次於89年7月21日申請急難救助即以此為由，原裁定
    卻謂聲請人係認該扶助款15,840元不敷生活所需，亦有違事
    實。何況，聲請人90年5月21日申請急難救助時係仍僅得領
    得10,813元而已，原裁定謂已領得15,840元更有違事實。末
    查聲請人於89年7月25日首次聲請急難救助係以生活陷於困
    難為由，依臺北急難救助金申請須知第3點第2款規定每2個
    月得聲請1次，嗣後每2個月聲請1次自屬同一原因，90年5月
    1 日申請急難救助係每2個月申請1次的第5次，與首次申請
    時係同一原因，依行政訴訟法第37條第1項第3款規定，應可
    併為一案，原上訴已據理併為一案，原裁定卻仍分為兩案，
    顯亦屬適用法規顯有錯誤，爰請求廢棄原裁定。
三、本院查，本院原裁定（即本院92年度裁字第1581號裁定）係
    以聲請人上訴雖以原判決違法為由，惟核其上訴理由狀所載
    內容，係就原審取捨證據、認定事實之職權行使，所論斷，
    而未具體表明原判決違背何項法令暨依訴訟資料合於該違背
    法令之具體事實，其上訴為不合法，應裁定駁回。至於聲請
    人同狀對原法院90年度訴字5842號判決部分，另案處理。再
    者，上訴不合法者，依行政訴訟法第249條第1項前段規定，
    本院應以裁定駁回之，並非必須如聲請人所主張須將再審程
    序前之上訴退回原審法院處理之；原裁定係記載臺北市政府
    社會局業已將上訴人自91年2月起核列為第0類低收入戶，每
    月核發生活扶助費15,840元等情，並非記載聲請人本件申請
    急難救助時，每月核發生活扶助費15,840元。是原裁定核其
    所適用之法規與該案應適用之現行法規並無違背，與解釋、
    判例亦無牴觸，並無所謂適用法規顯有錯誤之情形。聲請人
    所述各節，均屬法律見解歧異之問題，並非原裁定適用法規
    顯有錯誤。本件依聲請意旨，難認原裁定有行政訴訟法第27
    3條第1項第1款之再審事由，本件再審之聲請為無理由，應
    予駁回。
四、依行政訴訟法第283條、第278條第2項、第104條、民事訴訟
    法第95條、第78條，裁定如主文。
中    華    民    國    94    年    5     月   19     日
                  第二庭審判長法  官　葉　振　權
                              法  官  姜  仁  脩
                              法  官　劉　鑫　楨
                              法  官　吳　明　鴻
                              法  官　梁　松　雄
以  上  正  本  證  明  與  原  本  無  異
中    華    民    國    94    年    5    月    19     日
　　　　　　　　　　　　　　　書記官　陳　盛　信
